臺灣桃園地方法院刑事判決　　　　　　 96年度簡上字第222號
上　訴　人　臺灣桃園地方法院檢察署檢察官
被　　　告　乙○○（原名黃祖慧）
上列上訴人因公然侮辱案件，不服本院桃園簡易庭96年度桃簡字
第190 號，中華民國96年3 月22日第一審判決（聲請簡易判決處
刑書案號：臺灣桃園地方法院檢察署95年度偵字第13629 號）提
起上訴，本院管轄之第二審合議庭判決如下：
        主  文
原判決撤銷。
乙○○公然侮辱人，處罰金新臺幣伍仟元，如易服勞役以新臺幣
壹仟元折算壹日，減為罰金新臺幣貳仟伍佰元，如易服勞役以新
臺幣壹仟元折算壹日。
　　　　事實及理由
一、本件事實及理由均引用本院桃園簡易庭第一審判決書所載之
    事實及理由（如附件所示）。另補充如下：被告於本院辯稱
    ：伊有於案發時地向告訴人丙○○說「你拿了麗寶建設公司
    太多好處了，所以才買那麼多房子」，但是丙○○在當日開
    會之前某日先向管委會另一委員戊○○說伊在中壢的榮耀歐
    洲買了2 棟房子，並說伊是用伊父親名義買的，且告訴人又
    向戊○○說，伊因為當麗寶紐約社區的主委，拿了太多好處
    ，所以才有錢買榮耀歐洲的房子，不然憑伊1 個工程師，沒
    有錢買那麼多房子，所以伊才會在案發時地之開會場合向告
    訴人說上開話，伊在該會議中還有說，告訴人都可以說伊在
    榮耀歐洲買2 棟房子，為什麼伊不可以說她，伊認為這純粹
    只是口角而已，伊並沒有要中傷或誹謗告訴人的意思云云。
    惟查：證人戊○○於本院審理時證稱「（案發前幾天）我在
    社區花園散步時，我聽到告訴人以外的住戶說，當時擔任代
    主委沒多久的被告，是否拿到麗寶建設的好處，不然為何可
    以買兩棟榮耀歐洲的房子，後來我在社區ＫＴＶ室唱歌時碰
    到告訴人，我問告訴人有無聽聞這件事，她說她三個月之前
    就有聽說這件事，告訴人說其母親蔡秀英也有和被告一起去
    買榮耀歐洲的房子，但蔡秀英沒有買成，說被告用她父親名
    義買榮耀歐洲房子的人是告訴人，這件事之後又過好幾天，
    我才在社區中庭碰到被告，我有向被告說明，我聽住戶說她
    買了榮耀歐洲兩棟房子，並說我有問告訴人這件事，告訴人
    說她確實有帶告訴人母親去買房子，被告確實有拿權狀給我
    看，但我忘了權狀的名字是誰，我並不在意權狀的房子是誰
    ，因為我在意的是，被告是否有這個經濟能力可以買房子，
    我是質疑被告是否有能力付那麼多棟房子貸款，被告說她有
    用保險所獲得的收益並且她父親也有支援她來買房子。」、
    「（審判長問：到底是誰說，被告拿了麗寶建設的好處，才
    有錢可以買房子？告訴人有無這樣說？）是告訴人以外的住
    戶說的，我只是問告訴人有無聽聞這件事。我問告訴人有無
    聽聞時，告訴人只有說，她知道這件事，並沒有質疑被告拿
    了麗寶建設的好處，才有錢可以買房子。」等語，被告親詢
    證人戊○○係哪些住戶向其說，伊收了麗寶建設好處才可以
    買房子？證人戊○○答以「時間太久了，我也記不清楚了。
    」，被告又詢問證人戊○○「請問證人，她是否向我說，質
    疑我拿了麗寶建設好處才可以買房子的人就是告訴人，而且
    是告訴人向她說了這些話的？」證人戊○○答以「我沒有這
    樣講。」等語，可見被告辯稱係告訴人先向他人散發伊拿了
    麗寶建設好處才可以在其他處所買房子之言論，並無實據。
    再查，證人丁○○則於本院審理時證稱「（審判長問：當天
    是告訴人先質疑被告拿了麗寶建設太多好處才可以買房子？
    或是被告先質疑告訴人拿了麗寶建設太多好處？）她們二人
    會議之前就開始吵，但不是吵這件事，是吵當選委員資格的
    問題，被告質疑告訴人戶籍不住在這個社區怎麼可以擔任委
    員，告訴人說她愛住哪裡就住哪裡，她房子很多，被告因此
    才會質疑告訴人拿了麗寶建設太多好處才可以買房子。」等
    語，由該證人之證詞同樣無從證實被告上開伊受告訴人先散
    發相同言論之刺激才會向告訴人說相同之言語之辯詞，反而
    ，被告係因質疑告訴人之委員當選資格，始肇發其2 人在第
    3 屆當選委員資格審查會中之口角衝突。至被告所聲請傳喚
    之證人甲○○於審理時雖未到庭，且其於偵訊時證稱「我記
    得丙○○與黃祖慧於會議前在會議室外面的桌球室就有爭執
    ，當時丙○○就對黃祖慧說『你會了多少建設公司的封口費
    』所以在會議中黃祖慧才會講出那句話。」然此即屬實（被
    告聲請傳喚該證人之待證事實，即為該證詞之內容），被告
    亦仍不得在第3 屆當選委員資格審查會中以向告訴人告以：
    「妳拿了麗寶太多好處了，所以才買那麼多房子」之言詞，
    而公然侮辱告訴人，且該言詞對1 甫當選社區管委會委員之
    告訴人而言，當然具有貶低輕蔑告訴人之人格之作用，該言
    詞符合公然侮辱之性質，毋庸待言，是以，本院認證人甲○○毋庸再行傳喚，併此敘明。末以，原審判決以「九十五年
    一月十五日當時在會議室者，有各棟住處代表委員及候補委
    員、列席廠商等特定多數人及其他關心而列席或前往之住處
    等不特定多數人等事實，除據被告乙○○供承在卷，並有麗
    寶紐約社區管理委員會九十五年一月十五日開會通知單（詳
    九十五年度他字第一五五三號卷第三）、麗寶紐約第三屆第
    二次會議簽到表（詳九十五年度他字第一五五三號卷第四頁
    ，其上有各棟代表委員、候補委員、列席住戶、列席廠商）
    等附卷可稽，綜上所述，被告乙○○係於特定及不特定多數
    人得以共見共聞之情況下，公然以告訴人丙○○收受建商好
    處等侮辱字眼而公　然侮辱告訴人丙○○，輕蔑告訴人丙○○之人格，妨害告訴人丙○○之名譽。」等語，詳述被告係
    於特定及不特定多數人得以共見共聞之第3 屆當選委員資格
    審查會，公然侮辱告訴人，被告猶辯稱「廠商本來就應該列
    席，廠商是我們的物管公司，我認為若有住戶以外的其他人
    在場，才會影響到告訴人的名譽」云云，委無足採。
二、原審核被告所為，係犯刑法第309 條第1 項之罪，並援引刑
    法第2 條第1 項、第42條第3 項前段，刑法施行法第1 條之
    1 第1 項、第2 　項前段，而量處其罰金新台幣5000元，如
    易服勞役以新台幣1000元折算壹日，其認事、用法均無違誤
    ，量刑亦屬妥適。上訴人徒指摘原判決量刑過輕，核無理由
    ，本應予以駁回，然原審判決時中華民國九十六年罪犯減刑
    條例尚未立法施行，原審判決後，該條例已於96年7 月16日
    施行，被告所犯本件罪刑，自應依該條例減刑如主文第二項
    所示，爰予撤銷改判如主文所示。
據上論斷，應依刑事訴訟法第455條之1第3項、第369條第1項前
段、第373 條、第364 條、第299 條第1 項前段、第300 條，刑
法第2 條第1 項、第309 條第1項、第42條第3 項前段，刑法施
行法第1 條之1 第1 項、第2 　項前段，中華民國九十六年罪犯
減刑條例第2 條第1 項第3 款、第7 條，判決如主文。
本案經檢察官董良造到庭執行職務
中　　華　　民　　國　　96　　年　　7 　　月　　31　　日
                  刑事第12庭審判長法    官  游紅桃
                                  法　　官  陳雪玉
                                  法　　官  曾雨明
以上正本證明與原本無異。
本件不得上訴。
                                  書 記 官  施春祝
中　　華　　民　　國　　96　　年　　7 　　月　　31　　日
附錄法條：
中華民國刑法第309條第1項
公然侮辱人者，處拘役或 3 百元以下罰金。
附件：
